【裁判字號】    97,交聲,2088
【裁判日期】    970805
【裁判案由】    聲明異議
【裁判全文】
臺灣臺中地方法院交通事件裁定        97年度交聲字第2088號
原處分機關  交通部公路總局臺中區監理所
異  議  人
即受處分人  甲○○
上列受處分人因違反道路交通管理處罰條例案件，對於交通部公
路總局臺中區監理所民國97年6月30日（中監違字第裁60－G8H02
7675號裁決書）所為之裁決，聲明異議，本院裁定如下：
    主    文
原處分撤銷。
甲○○行經有燈光號誌管制之交岔路口闖紅燈，處罰鍰新臺幣貳
仟柒佰元，並記違規點數參點。
    理    由
一、原處分機關略以：異議人即受處分人甲○○所有之車號QO－
    0167號自小客車於民國97年1月25日10時30分許，在臺中市
    ○○路、南門路往大里處因「駕車行經有燈光號誌管制之交
    岔路口闖紅燈（經科學儀器採證）」之違規，受處分人未於
    期限內到案，該所遂裁處罰鍰新臺幣（下同）4500元，並記
    違規點數3點等語。
二、本件異議意旨略以：伊所遭開掣之闖紅燈罰單並無人簽收，
    ，確實未黏貼通知書於信箱或門首，伊於驗車時發現有罰單
    ，立即於97年6月17日主動繳納罰款，並無拒領情事，因而
    無加罰1800元之意義，伊實際領回罰款單是97年7月10日，
    有日期單為證，爰聲明異議云云。
三、按汽車駕駛人，行經有燈光號誌管制之交岔路口闖紅燈者，
    處新臺幣1800元以上5400元以下罰鍰；汽車駕駛人有同條例
    第53條情形者，除依原條例處罰鍰外，並記違規點數3點。
    道路交通管理處罰條例第53條第1項、第63條第1項第3款分
    別定有明文。又上開違規，依統一裁罰基準，如於期限內繳
    納或到案聽候裁決者，小型車裁罰2700元。
四、受處分人不爭執其於上開時地有闖紅燈之違規事實，惟因未
    收受罰單致未按期繳納罰款，請求免予課以逾時到案之不利
    益等語，經查：
    (一)受處分人甲○○於上開時地之闖紅燈違規事實，業經受處
      分人異議意旨自承在卷，並有臺中市警察局中市警交字第
      G8H027675號違反道路交通管理事件通知單附卷可稽，此
      部分事實洵堪認定。
    (二)本案違規事實經本院檢核卷內資料應為：系爭車號QO－01
      67號自小客車於97年1月25日在臺中市○○路、南門路處
      有駕車行經有燈光號誌管制之交岔路口闖紅燈之違規，員
      警於同年2月18日填具G8H027675號違反道路交通管理事件
      通知單，並載明應到案日期為同年3月19日前，嗣於同年4
      月10日交由郵政機關以掛號方式送達，郵政機關於同年月
      17 日寄存送達於台中水湳郵局，受處分人驗車時發現上
      開違規事實而於同年6月17日自行至監理機關繳納罰款，
      監理機關於同年6月30日開立中監違字第裁60－G8H027675
      號裁決書，受處分人於同年7月10日領回上開G8H027675號
      違規通知單。
    (三)行政程序法第8條、行政罰法第7條第1項分別明文：「行
      政行為，應以誠實信用之方法為之，並應保護人民正當合
      理之信賴。」、「違反行政法上義務之行為非出於故意或
      過失者，不予處罰。」行政罰之處分既屬行政行為之一種
      ，自不能違反而為裁罰，是前開道路交通管理處罰條例處
      罰規定，必以受處分人出於故意或過失，且無正當合理之
      信賴，始得罰之；詳言之，國家對於道路交通之管理係以
      維護交通秩序、確保交通安全為目的，處罰僅為國家為達
      行政目的手段之一，交通違規罰鍰並非處罰目的，除負責
      執行違規取締之公務員代表國家執行公權力時應以誠實信
      用方法為之外，更應保障人民對於公權力行為正當合理之
      信賴。又法官依據法律獨立審判，憲法第80條載有明文。
      各機關依其職掌就有關法規為釋示之行政命令，法官於審
      判案件時，固可予以引用，但仍得依據法律，表示適當之
      不同見解，並不受其拘束，本院釋字第137號解釋即係本
      此意旨；司法行政機關所發司法行政上之命令，如涉及審
      判上之法律見解，僅供法官參考，法官於審判案件時，亦
      不受其拘束，司法院大法官會議著有釋字第216號解釋可
      資參照。
    (四)原處分機關依道路交通管理處罰條例第53條第1項、第63
      條第1項第3款規定，裁處闖紅燈罰鍰4500元，並記違規點
      數3點，固於法無違，然此僅係行政機關依其執掌所為之
      行政命令，依前揭說明，並不當然拘束法院依照違規情節
      斟酌其處罰金額。查本件受處分人闖紅燈之違規事實明確
      ，受處分人亦不爭執，至所爭執逾時到案之不利益一事，
      本院揆諸卷內事證，員警投寄G8H027675號違規通知單時
      ，已逾該違規通知單所載應到案日期，受處分人事實上已
      不可能依期限自行到案，故逾時到案既不可歸責受處分人
      ，其所生之不利益後果更不宜由受處分人承受，以避免減
      損人民對行政機關公權力行為之信任；再者，受處分人確
      實於繳納罰款、收受裁決書後，始領取其違規通知單，復
      考量黏貼於信箱或門首之寄存送達通知書，不免因日曬風
      吹雨淋而有脫落逸失之可能，受處分人有逾時到案之不利
      益，於情尚有可原；又，交通違規罰鍰原非處罰目的，則
      高額之交通違規罰鍰更非處罰之目的，本案受處分人於得
      知其有違規闖紅燈之行為，即自行繳納罰款，足認其已悔
      悟違反道路交通規則之行為，國家為維護交通秩序、確保
      交通安全之行政目的已達，要無課予逾時到案所生不利益
      之餘地，原處分未慮及此，及注意行政程序法及行政罰上
      信賴保護之規定，遽以受處分人未於期限內到案裁處罰鍰
      新臺幣4500元，並記違規點數3點，尚有未合，應由本院
      撤銷原處分並審酌受處分人違規之動機、目的、手段所造
      成之危害等一切情狀，裁處受處分人違規闖紅燈行為，罰
      鍰新臺幣2700元，並記違規點數3點。
五、據上論斷，應依道路交通管理處罰條例第87條第2項，道路
    交通案件處理辦法第20條，裁定如主文。
中    華    民    國    97    年    8     月    5     日
                  交通法庭    法  官  洪堯讚
以上正本證明與原本無異。
如不服本裁定應於送達後5日內向本院提出抗告狀。
                              書記官  沈慧玲
中    華    民    國    97    年    8     月    5     日


司法院資訊處製作；財團法人民間司法改革基金會備份。
